【裁判字號】    99,台上,5313
【裁判日期】    990826
【裁判案由】    違反毒品危害防制條例
【裁判全文】
最高法院刑事判決            九十九年度台上字第五三一三號
上  訴  人  甲○○
上列上訴人因違反毒品危害防制條例案件，不服台灣高等法院台
中分院中華民國九十九年五月十九日第二審判決（九十八年度上
訴字第二三四０號，起訴案號：台灣台中地方法院檢察署九十八
年度偵字第八一０一號），提起上訴，本院判決如下：
    主  文
原判決關於原判決附表四所示販賣第一級毒品予吳智華部分撤銷
，發回台灣高等法院台中分院。
其他上訴駁回。
    理  由
壹、撤銷發回（即原判決附表四）部分：
本件原判決認定上訴人甲○○有原判決事實欄所載此部分犯行，
因而維持第一審論處上訴人共同販賣第一級毒品罪刑之判決（共
十罪，均處有期徒刑），駁回上訴人此部分上訴，固非無見。
惟查科刑之判決書，須將法院依職權認定之犯罪事實，詳記於事
實欄，然後於理由內逐一說明其憑以認定之證據，使事實與理由
兩相一致，始稱適法；倘若理由說明與事實記載或卷內證據資料
不相符合，即屬判決理由矛盾，其判決當然為違背法令。原判決
事實欄認定上訴人與籃高智基於販賣第一級毒品海洛因以營利之
犯意聯絡，而共同為販賣第一級毒品海洛因之犯行，並於其附表
四所示之「交易之時間、地點等」該欄記載吳智華於民國九十七
年四月中旬某日、五月初某日、六月初某日、六月底某日、七月
初某日、七月中旬某日、八月初某日、八月底某日、九月初某日
及十月底某日撥打行動電話予上訴人，雙方議妥購買各新台幣（
下同）一千元之海洛因後，由上訴人前往台中縣豐原市南陽國小
旁之便利商店、豐原國小等地，將海洛因交予吳智華，並收取價
金等情（見原判決第一頁倒數第九至七行、第四十三頁），似認
上訴人僅與籃高智共犯此部分犯行。乃理由欄則引用吳智華於九
十七年十一月五日在檢察官偵查中證稱：上訴人只有於九十七年
五月間，在台中縣豐原市豐洲國小對面之便利超商，親自送過一
次海洛因給伊，其餘九次都是透過張加諺、曹嘉隆及一位姓名不
詳之人各送三次海洛因給伊等語，及於九十八年七月十七日在檢
察官偵查中證稱：第一次（九十七年四月中）、第四次（九十七
年六月底），都是上訴人親至台中縣豐原市南陽國小旁便利商店
，將海洛因交給伊，第二次（九十七年五月初）、第五次（九十
七年七月初）、第八次（九十七年八月底），上訴人都是叫張加
諺送海洛因給伊，第三次（九十七年六月初）、第六次（九十七
年七月中）、第七次（九十七年八月初），上訴人都是叫曹嘉隆
送海洛因給伊，第九次（九十七年九月初）、第十次（九十七年
十月底），上訴人則是叫年籍不詳之男子送海洛因給伊等語（見
原判決第十二頁以下理由欄貳、一之(二)部分），為其論罪之依據
；並說明就向上訴人購買十次海洛因乙節，吳智華所證均相一致
，僅就上訴人親自送毒品之次數記憶不清，但所證及其他證人張
加諺代送毒品交付之情節，雖未被查獲，但張加諺確有與上訴人
共同販賣海洛因，並經原審法院以九十九年度上訴字第九八號判
決判處有期徒刑十五年，有該判決書附卷可查，堪以佐證等由（
見原判決第十四頁倒數第八至三行）。似又認上訴人除與籃高智
外，其中之八次或九次另各再與張加諺、曹嘉隆及姓名年籍不詳
之人共同犯罪，其事實認定與理由說明不盡相符，已有未合。且
上訴人究係親自送一次或二次海洛因給吳智華；上訴人第一次親
自自送海洛因給吳智華，究係於九十七年四月中旬在豐原市南陽
國小，抑或於九十七年五月間在豐原市豐洲國小對面之便利商店
。原判決就上開部分均未予說明、釐清其取捨之依據，即一併援
用吳智華於偵查中前後不一之證詞，遽為上訴人論罪之依據，亦
有理由不備併矛盾之違誤。再者，張加諺與上訴人係因共同販賣
海洛因予王永貴、王明聖、鄧琨達等人，而遭原審法院另案判處
有期徒刑十五年等情，有該案判決書附卷可參（見原審卷(二)第七
十九至八十三頁），而本案上訴人係與張加諺共同販賣海洛因予
吳智華，二案犯罪事實不同，並無任何關聯，原判決以該案之判
決書作為上訴人與張加諺共同販賣海洛因予吳智華論罪依據，亦
有證據上理由矛盾之違法。上訴意旨指摘原判決此部分違法，尚
非全無理由，應認此部分有發回更審之原因。
貳、上訴駁回部分：
一 原判決附表一、五至九所示販賣第一級毒品部分：
按刑事訴訟法第三百七十七條規定，上訴於第三審法院，非以判
決違背法令為理由，不得為之。是提起第三審上訴，應以原判決
違背法令為理由，係屬法定要件。如果上訴理由書狀並未依據卷
內訴訟資料，具體指摘原判決不適用何種法則或如何適用不當，
或所指摘原判決違法情事，顯與法律規定得為第三審上訴理由之
違法情形，不相適合時，均應認其上訴為違背法律上之程式，予
以駁回。本件上訴人上訴意旨略稱：(一)、原判決附表一、五至九
部分，雖有記載交易之地點、毒品之種類及交易之金額，然對於
交易之日期則僅記載為「某日」而未詳盡；且所記載之交易時間
及次數，似與卷內資料不符，自有判決理由矛盾之違誤。(二)、原
判決附表一雖認定曹嘉隆有以公用電話或家中電話撥打上訴人持
有之0000000000號行動電話約定交易細節等情，然在
無任何通聯紀錄或通訊監察譯文之情形下，僅憑證人之說詞，即
遽認上訴人有上開犯行，自有調查職責未盡之違誤。而曹嘉隆證
稱係撥打上訴人使用之0000000000號行動電話購買海
洛因，惟該行動電話之開通時間，依門號申請人黃嘉琳於警詢證
稱：伊是於九十七年六、七月交給「加諺」等語，則曹嘉隆何以
能於九十六年九月間即撥打該行動電話向上訴人聯絡購毒事宜。
又黃嘉琳於警詢、偵訊時係證稱：伊與綽號「豬哥」（即上訴人
）、「高智」、「桐伯」、「建維」以及「加諺」等男子購買海
洛因約三十次左右，綽號「豬哥」之男子親自與伊交易五次等語
，然上訴人確實僅有販毒予黃嘉琳二次，原判決何以認定上訴人
販賣七次毒品予黃嘉琳。再者，張加諺於警詢係證稱：伊係向綽
號「高智」（即籃高智）購買海洛因，「高智」會叫上訴人與伊
交易毒品，約五、六次等語，嗣於偵查中則改稱：伊有向「高智
」購買海洛因，亦有向上訴人購買約四、五次之海洛因等語，於
第一審審理時則稱：伊未曾向上訴人購買海洛因等語，張加諺前
後所供不一，且原判決又無任何補強證據足以佐證上訴人確有販
賣海洛因予張加諺，即遽認張加諺於偵查中所述為可採，已有違
證據法則；況共犯籃高智另案被訴販賣海洛因予張加諺四次之犯
行，業經原審法院以九十八年度上訴字第二二一０號判決無罪（
下稱另案），而本案原判決既認定張加諺所撥打之000000
0000、0000000000號行動電話皆係籃高智所使用
，然卻與另案為不同認定，而論處上訴人販賣海洛因予張加諺四
次部分均有罪，顯有疏誤。原判決上開事實認定與所採之證據均
不相適合，亦有理由矛盾之違誤。(三)、吳金水於警詢、偵訊及原
審審理時皆證稱：上訴人僅親自交付二次海洛因給伊，其餘係由
綽號「加諺」以及另一姓名不詳之男子代為交付海洛因等語，然
原判決於附表七部分卻記載上訴人親自交付吳金水毒品共八次，
且對於姓名不詳男子是否受上訴人所託而交付毒品予吳金水一事
，僅聽信證人吳金水之證詞而未予調查，自有調查未盡及理由矛
盾之違誤。又吳金水於警詢雖證稱：伊於九十七年七月初開始至
八月底，係撥打上訴人使用之0000000000號行動電話
，先向上訴人聯絡購買海洛因二次，後改撥000000000
0號行動電話購買八次海洛因等語，惟0000000000號
行動電話係於九十七年九月份，始由張鉦坤申辦交給籃高智使用
，吳金水豈可能於上開期間撥打該支行動電話向上訴人購買毒品
。(四)、陳建維與張鉦坤於警詢、偵訊及第一審之證詞前後不一，
原判決何以認定上訴人有販售海洛因予陳建維及張鉦坤，此部分
亦有審理未盡及理由矛盾之違誤等語。
惟查證據之取捨、證據證明力之判斷，以及事實有無之認定，屬
事實審法院之職權，苟其取捨判斷與認定，並不違背論理法則及
經驗法則，即不容任意指為違法，而執為適法之第三審上訴理由
。本件原判決認定上訴人有其事實欄所載此部分犯行，係依憑上
訴人於第一審之自白，曹嘉隆於偵查中、第一審之證詞，黃嘉琳
、張加諺、吳金水、陳建維、張鉦坤於偵查中之證詞，以及曹嘉
隆、黃嘉琳、張加諺、吳金水、陳建維、張鉦坤指認犯罪嫌疑人
紀錄表、台灣台中地方法院九十七年度訴字第二七六０號曹嘉隆
施用第一級毒品及九十七年度訴字第四二四一號陳建維施用第一
級毒品之判決書等證據資料，予以綜合判斷，認上訴人犯行堪以
認定。並指駁、說明上訴人辯稱：伊沒有販賣毒品予曹嘉隆、黃
嘉琳、張加諺、陳建維、張鉦坤（或稱沒有販賣那麼多次予曹嘉
隆、黃嘉琳，或稱僅有轉讓毒品予陳建維），亦不認識吳金水（
或稱沒有販賣那麼多次）云云，為卸責飾詞，並無足取；籃高智
早於本案查獲前，即因販賣第一級毒品罪，經檢察官提起公訴，
並經法院判處罪刑，上訴人雖於第一審審理時供出販賣毒品之來
源係籃高智，亦不符合修正後毒品危害防制條例第十七條第一項
之減刑規定；另案就籃高智被訴販賣四次第一級毒品予張加諺部
分，雖經原審法院另案判決諭知無罪，亦不足據為有利於上訴人
之認定；曹嘉隆於原審審理時證稱：伊大約向上訴人購買七、八
次海洛因云云，張加諺於第一審審理時證稱：伊沒有向上訴人購
買毒品，伊於偵查中所言不實在云云，吳金水於原審審理時證稱
：伊已忘記向上訴人購買多少次之海洛因云云，陳建維於原審審
理時證稱：伊與上訴人是朋友，彼此間都是相互請用毒品，並沒
有金錢交易云云，張鉦坤於原審審理時證稱：伊係向籃高智購買
毒品，並未向上訴人購買云云，均係迴護之詞，不足採為有利於
上訴人之認定；籃高智於偵、審時否認有與上訴人共同販賣毒品
云云，亦不足憑採；吳金水於警詢證稱：伊於九十七年七月初開
始至八月初，向上訴人聯絡購買毒品後，都是由綽號加諺及另一
姓名不詳之男子送毒品給伊云云，核與上訴人於第一審審理時證
稱：其中八次都是伊親自交付毒品等語不符，應認吳金水此部分
，係由上訴人親自交付八次毒品予吳金水，另二次則係委由姓名
不詳之男子交付（詳如原判決附表七所示）；上訴人販賣第一級
毒品何以有營利之意圖等由甚詳。又以核上訴人此部分所為，均
係犯毒品危害防制條例第四條第一項之販賣第一級毒品罪（共三
十八罪），依刑法第五十九條規定減輕其刑後，酌情均量處有期
徒刑十五年，併為相關從刑之諭知。已詳其所憑證據及認定之
理由，所為論斷均有卷存證據資料可資覆按。上訴意旨雖指摘原
判決違法，然查：(一)、刑事訴訟法第三百零八條規定，有罪之判
決書應記載犯罪事實，該所謂之犯罪事實，係指符合犯罪構成要
件之具體社會事實，如犯罪之時間、地點、手段以及其他該當於
犯罪構成要件而足資認定既判力範圍之具體社會事實而言，旨在
辨別犯罪之同一性，而得與他罪相區隔；至於構成要件以外之其
他枝節，縱有漏載或誤寫而有微疵，若於判決本旨不生影響，無
礙於犯罪同一性之認定，即不得執此為合法上訴第三審之理由。
原判決附表一、五至九所示之「交易之時間、地點等」欄，已將
各次之犯罪時間及地點、交易之毒品種類及價錢、買賣毒品之雙
方當事人及聯絡之方式等情節詳為記載，雖就交易時間之部分，
因相關之當事人已無從為明確之述，而僅記載哪一月份之「某
日」，然綜觀全文之記載已足以辨別犯罪之同一性，而得與他罪
相區隔，核無違誤。上訴意旨指摘原判決此部分關於犯罪時間及
次數未詳實記載，自屬無據。又縱如上訴意旨所稱：曹嘉隆、吳
金水所述，上訴人用以聯絡販賣毒品之0000000000、
0000000000號行動電話，係分別於九十七年六、七月
及同年九月間，始由黃嘉琳申請交由張加諺使用，或由張鉦坤申
請交由籃高智使用等情，確為真實。然按毒品危害防制條例第四
條所規定之販賣罪，祇要行為人有營利之意圖，將毒品販入或販
出，有一於此，其犯罪行為即已完成。原判決認曹嘉隆、吳金水
確有撥打行動電話向上訴人購買如原判決附表一、七所示之第一
級毒品海洛因等情，業據上訴人於第一審準備程序及審理時均坦
承不諱，核與曹嘉隆、吳金水於偵查中證述之情節相符，此部分
事證已臻明確，上訴人此部分犯行堪以認定已於理由欄闡述甚詳
。上訴人就此部分既有營利之意圖，又與曹金隆、吳金水互為毒
品、價金之交付，揆諸上開說明，上訴人此部分販賣第一級毒品
之犯行即已完成。縱曹嘉隆、吳金水所述與上訴人聯絡之行動電
話門號有所誤記，及原判決就該門號有所誤載而有微疵，均無礙
於上訴人販賣第一級毒品罪之成立。上訴意旨執此無關判決結果
之枝節，指摘原判決不當，亦非合法之上訴理由。(二)、供述證據
前後，雖稍有參差或互相矛盾，事實審法院非不可本於經驗法則
斟酌其他證據作合理之比較定其取捨，從而供述證據之一部認為
真實者予以採取，亦非證據法則所不許。原判決綜合上開卷證資
料，採納黃嘉琳、張加諺、吳金水、陳建維、張鉦坤如原判決理
由欄所載於偵查中之證詞，而認定上訴人有原判決附表五至九所
示犯行，而不採渠等其他於警詢或偵查或法院審理時之陳述等情
，已說明本於調查所得心證，分別定其取捨而為事實判斷之理由
。核無違背經驗法則、論理法則，自屬原審採證認事之適法權職
行使，不容任意指摘。上訴意旨置原判決明白論斷於不顧，猶執
前詞漫指原判決違背證據法則、調查未盡或理由矛盾云云，亦非
適法之上訴理由。(三)、至於其他上訴意旨，均係就原審已調查及
依憑卷證資料所為採證認事職權之合法行使，以及原判決已論列
說明之事項，依憑己見，任意指為違法，並重為事實之爭執，否
認犯罪，殊與法律規定得為第三審上訴理由之違法情形不相適合
。衡以前開說明，其此部分上訴為違背法律上之程式，應予駁回
。
二原判決附表十部分：
查第三審上訴書狀，應述上訴之理由，其未述者，得於提起
上訴後十日內補提理由書於原審法院，已逾上述期間，而於第三
審法院未判決前仍未提出上訴理由書狀者，第三審法院應以判決
駁回之，刑事訴訟法第三百八十二條第一項、第三百九十五條後
段規定甚明。本件上訴人因違反毒品危害防制條例案件，不服原
審判決，於九十九年六月七日提起上訴，惟就原判決附表十部分
（主刑部分均處有期徒刑十五年）並未述理由，迄今逾期已久
，於本院未判決前仍未提出，依上開規定，其此部分上訴自非合
法，應予駁回。
據上論結，應依刑事訴訟法第三百九十七條、第四百零一條、第
三百九十五條，判決如主文。
中    華    民    國  九十九  年    八    月  二十六  日
                      最高法院刑事第十三庭
                          審判長法官  賴  忠  星
                                法官  呂  丹  玉
                                法官  吳      燦
                                法官  蔡  名  曜
                                法官  葉  麗  霞
本件正本證明與原本無異
                                      書  記  官
中    華    民    國  九十九  年    九    月    一    日
                                                     ｍ

司法院資訊處製作；財團法人民間司法改革基金會備份。
